【裁判字號】    97,簡上,33
【裁判日期】    970507
【裁判案由】    傷害等
【裁判全文】
台灣屏東地方法院刑事判決      97年度簡上字第33號
上  訴  人  臺灣屏東地方法院檢察署檢察官
被      告  乙○○
上列上訴人因被告涉犯傷害案件，不服台灣屏東地方法院96年度
簡字第1816號中華民國96年12月4 日第一審簡易判決（聲請簡易
判決處刑案號96年度偵字第5392號），提起上訴，本院管轄之第
二審合議庭判決如下：
    主  文
原判決撤銷。
乙○○犯傷害罪，處拘役參拾日，如易科罰金，以新臺幣壹仟元
折算壹日，扣案之鋤頭柄壹枝沒收。又犯毀損他人物品罪，處拘
役參拾日，如易科罰金，以新臺幣壹仟元折算壹日，扣案之鋤頭
柄壹枝沒收。應執行拘役伍拾伍日，如易科罰金，以新臺幣壹仟
元折算壹日。扣案之鋤頭柄壹枝沒收。
    事  實
一、乙○○之子因積欠甲○○債務，甲○○屢次向乙○○催討未
    果，二人因此產生嫌隙，於民國96年8 月2 日10時30分許，
    乙○○氣憤之餘，遂持其所有之鋤頭柄前往甲○○位於屏東
    縣高樹鄉和興巷19號住處欲和甲○○理論，乙○○持其所有
    之鋤頭柄進入前述甲○○之住處後，甲○○見乙○○手持鋤
    頭柄顯不懷好意，遂與之拉扯，乙○○明知鋤頭柄能致人受
    傷及毀損玻璃物品，並能預見與甲○○拉扯中，可能傷害甲
    ○○及毀損其財物，竟仍基於毀損、傷害之犯意，與身高、
    體重均遠遜於乙○○之甲○○互搶該鋤頭柄，致甲○○被該
    鋤頭柄擊傷，受有左臉顴骨部瘀腫（3.5 乘3.5 公分）之傷
    害，嗣並毀損甲○○住處之大門玻璃一片致令不堪使用。
二、案經甲○○訴由屏東縣警察局裡港分局移送臺灣屏東地方法
    院檢察署檢察官聲請簡易判決處刑。
    理  由
壹、程序部分
    按被告以外之人於審判外之言詞或書面陳述，除法律有規定
    者外，不得作為證據，刑事訴訟法第159 條第1 項固定有明
    文。惟被告以外之人於審判外之陳述，雖不符同法第159 條
    之1 至之4 規定，而經當事人於審判程序同意作為證據，法
    院審酌該言詞陳述或書面陳述作成時之情況，認為適當者，
    亦得為證據。又當事人、代理人或辯護人於法院調查證據時
    ，知有第159 條第1 項不得為證據之情形，而未於言詞辯論
    終結前聲明異議者，視為有前項之同意，此據同法第159 條
    之5 規定甚明。證人即告訴人甲○○於警詢之證述固屬被告
    以外之人於審判外之陳述，然本案被告於本院準備程序中同
    意作為證據，且本院審酌證人甲○○之警詢筆錄係於案發當
    日所為之陳述，較無人情施壓或干擾，認為以之作為本案之
    證據核屬適當，是依刑事訴訟法第159 條之5 第1 項之規定
    ，自得為證據。
貳、實體部分
一、訊據被告對於上揭犯罪事實，矢口否認，辯稱：拿鋤頭柄是
    因其腰部受傷，不良於行，所以要當柺杖用，並未持鋤頭柄
    傷害到告訴人，只有與告訴人拉扯鋤頭柄時弄壞玻璃云云。
    惟查：
（一）被告因甲○○屢次向其催討其子之債務，心中氣憤而與甲
      ○○於電話中發生爭執，被告遂前往甲○○住處與其理論
      等情，業據被告陳述明確，是其至甲○○前述住所來意非
      善，可以認定。
（二）被告所有之鋤頭柄長約110 公分、高度可至被告胸口，頗
      有重量，為可傷人及毀損物品之工具，並不宜作為腰部有
      受傷之人所用之柺杖，業據本院當庭勘驗屬實，並有被告
      手持鋤頭柄之照片附於警詢卷內可證；而被告於97年3 月
      28日、97年4 月23日至本院開庭時，均自行行走至法庭內
      ，根本不需柺杖助行等情，亦為被告所不爭執，是其持鋤
      頭柄前往甲○○住處，顯欲將其作為攻擊甲○○之用，當
      可認定。
（三）再被告身形較肥碩，甲○○則嬌小、較瘦，有2 人之警詢
      照片可證，其顯明知與身高、體重均遠遜於自己之甲○○
      互搶該鋤頭柄，會致甲○○受傷及毀損周圍財物，竟仍為
      之，致甲○○被該鋤頭柄擊傷，受有左臉顴骨部瘀腫之傷
      害，並致毀損甲○○住處之大門玻璃一片而不堪使用，其
      有傷害及毀損之故意，堪以認定。
（四）證人甲○○雖於本院審理中證稱，被告持鋤頭柄毆打其臉
      部外，並毆打其全身，致身體亦有瘀傷云云。惟查證人甲
      ○○於案發後第一時間之警詢筆錄並未陳述被告毆打其全
      身，致身體亦有瘀傷等情，是其於本院中所陳前述傷勢，
      是否存在即有可疑；再其至同慶醫院驗傷時，亦僅主訴：
      頭痛、頭昏、噁心，外傷僅為左臉顴骨部瘀腫3.5 乘3.5
      公分，有該醫院診斷證明書可證，更足證證人甲○○於本
      院之前述證述顯不實在，否則其既為提出告訴而驗傷，焉
      有未告知醫師自己另有其他傷勢之理？
綜上所述，被告所為致甲○○受有左臉顴骨部瘀腫（3.5 乘3.5
公分）之傷害，並毀損甲○○住處之大門玻璃一片致令不堪使用
，罪證明確，犯行洵堪認定。
二、核被告所為，係犯刑法第277 條第1 項之傷害罪、第354 條
    之毀損他人物品罪。被告所犯上開2 罪間，犯意各別，行為
    互殊，且觸犯構成要件相異之罪名，自應分論併罰。原審據
    以論罪科刑固非無見，惟查原判決就扣案之被告所有，用以
    傷害告訴人身體及財物之鋤頭柄1 支漏未諭知沒收，且原判
    決於量刑時漏未審酌刑法第57條第10款所列犯罪行為人犯後
    態度，顯有判決不適用法則之違法，故檢察官上訴意旨指摘
    原判決不當，為有理由，自應由本院將原判決撤銷改判。
三、爰審酌被告為民國27年12月1 日出生，教育程度為國小畢業
    （不識字），此有警詢資料在卷可稽，其僅因與告訴人甲○
    ○有嫌隙，即任意持其所有之鋤頭柄前往告訴人家中，與告
    訴人產生拉扯，以致造成告訴人受有左臉顴骨部瘀腫（3.5
    ×3.5 公分）之傷害及損害大門玻璃1 片之損害，其犯罪之
    目的、手段、犯罪時所受之刺激，且被告事後猶否認犯行，
    態度惡劣，至今尚未與告訴人達成和解等一切情狀，惟兼念
    及被告前無犯罪前科，此有臺灣高等法院被告前案紀錄表1
    份在卷可參，就傷害及毀損二犯行分別各量處拘役30日，並
    合併定其應執行之刑，又審酌其年齡、職業、收入、社會地
    位等節，並諭知易科罰金之折算標準，以資懲儆。扣案之被
    告所有，用以傷害甲○○及毀損其玻璃之鋤頭柄1 枝應予沒
    收。
據上論斷，應依刑事訴訟法第455 條之1 第1 項、第3 項、第
369 條第1 項前段、第364 條，刑法第354 條、第277 條第1 項
、第38條第1 項第2 款、第41條第1 項前段、第51條第6 款，刑
法施行法第1 條之1 ，判決如主文。
本案經檢察官陳新君到庭執行職務
中    華    民      國      97    年   5    月   7    日
                    刑事第五庭
                              審判長法  官  石家禎
                                    法  官  李宜娟
                                    法  官  林家聖
以上正本證明與原本無異。
不得上訴。
中    華    民      國      97    年   5    月   7    日
                                    書記官  林鴻仁


司法院資訊處製作；財團法人民間司法改革基金會備份。
